【裁判字號】    92,自,61
【裁判日期】    920501
【裁判案由】    背信
【裁判全文】
臺灣桃園地方法院刑事判決                            九十二年度自字第六一號
    自  訴  人  甲○○
    被      告  乙○○
右列被告因背信案件，經自訴人提起自訴，本院判決如左：
        主  文
乙○○無罪。
        理  由
一、本件自訴意旨：如自訴狀所載。
二、按犯罪事實應依證據認定之，無證據不得推定其犯罪事實；又不能證明被告犯罪
    應諭知無罪之判決，刑事訴訟法第一百五十四條、第三百零一條第一項分別定有
    明文。又認定不利於被告之事實，須依積極證據，苟積極證據不足為不利於被告
    事實之認定時，即應為有利於被告之認定，更不必有何有利之證據，最高法院三
    十年度上字第八一六號著有判例可供參照。按刑法第三百四十二條之背信罪，須
    以為他人處理事務為前提，所謂為他人云者，係指受他人委任，而為其處理事務
    而言，此有最高法院四十九年台上字第一五三０號判例可資參照。次按刑法上所
    謂侵占罪，以被侵占之物先有法律或契約上之原因在其持有中者為限，否則不能
    成立侵占罪，亦有最高法院五十二年台上字第一四一八號判例可資參照。
三、訊據被告乙○○堅決否認有何背信、侵占之犯行，辯稱：伊經營位於桃園縣蘆竹
    鄉○○路六十一號之「言信房屋」（中信房屋加盟店），居間仲介自訴人與第三
    人柳堯文買賣位於桃園縣蘆竹鄉○○路五七號十三樓之二房屋，依照買賣雙方買
    賣契約之規定，若是因為信用的問題無法貸足的話，買方要自己補足。因自訴人
    本身之條件因素，所以銀行無法核貸三百八十萬元，買賣契約成立時，自訴人支
    付予賣方即第三人柳堯文之簽約金三十萬元，因為第三人柳堯文原來之房屋有向
    銀行貸款四百五十萬元，本金有清償部分，房屋交易價也是四百五十萬元，為免
    柳堯文於扣除銀行貸款餘額後有超收之情形，所以由伊代賣方即柳堯文保管所收
    之簽約金三十萬元，伊並不是代買方保管，故伊無侵占、背信之行為等語。經查
    ，自訴人與被告所經營之「言信房屋」（中信房屋加盟店）於九十年三月十二日
    所簽訂之購屋要約書上明文記載：買方甲○○為購買下列標示之不動產，特委託
    受託人居間向賣方傳達購屋要約等語，此有自訴人提出之中信房屋購屋要約書影
    本一紙附卷可稽。自訴人既未曾委任被告為其處理事務，顯已與背信罪之構成要
    件有間。又依自訴人與第三人柳堯文於九十年三月二十二日所簽訂之不動產買賣
    契約書第三條第三項明文記載：買賣價款分三期支付，其方式如下：第一期：簽
    約備證１、甲方（即買方甲○○）應支付新台幣三十五萬元整（包含定金）．．
    ．，此有自訴人提出之中信房屋不動產買賣契約書影本一紙附卷可稽。而自訴人
    提出交付購屋簽約金之支票號碼ＢＦ0000000號、付款人台灣銀行桃園分
    行、面額三十萬元之支票，亦有被告記載「本票款為桃園縣蘆竹鄉○○路五七號
    十三樓之二房柳堯文之簽約金，由中信房屋代為保管．．．」等語，此有上開支
    票影本一紙附卷可憑，故被告僅代第三人柳堯文收受保管上開三十萬元之簽約金
    ，亦與侵占罪之構成要件有間。綜上所述，難認被告有何背信、侵占之犯行，此
    外復查無其他積極証據足認被告有自訴人所指之背信、侵占犯行，揆諸前開規定
    及說明，自應為被告無罪之諭知。
據上論斷，應依刑事訴訟法第三百四十三條、第三百零一條第一項，判決如主文。
中      華      民      國    九十二    年      五      月      一      日
                                    臺灣桃園地方法院刑事第二庭
                                        法  官  曾  正  耀
右正本證明與原本無異。
如不服本判決，應於判決送達後十日內向本院提出上訴狀( 應附繕本 )，上訴於
臺灣高等法院。
                                        書記官  文  巧  雲
中      華      民      國    九十二    年      五      月      六    日


司法院資訊處製作；財團法人民間司法改革基金會備份。
